臺灣基隆地方法院交通事件裁定　　　　 96年度交聲字第479號
移送機關即
原處分機關　交通部公路總局臺北區監理所
異　議　人
即受處分人　乙○○
上列異議人因違反道路交通管理處罰條例案件，不服交通部公路
總局臺北區監理所民國96年11月20日所為處分（原處分案號：北
監自裁字第裁40-C00000000號），聲明異議，本院裁定如下：
    主  文
異議駁回。
    理  由
一、原處分機關以：異議人即受處分人乙○○於民國96年10月8
    日19時28分許，駕駛車牌號碼IM-5776 號自用一般小客車，
    行經有燈光號誌管制之台二線萬里鄉統一超商前之交岔路口
    時闖紅燈，經臺北縣政府警察局金山分局野柳派出所執勤警
    員以北縣警交字第C00000000 號違反道路交通管理事件通知
    單逕行舉發（下稱舉發通知單），並經交通部公路總局臺北
    區監理所於96年11月20日以北監自裁字第裁40-C00000000號
    裁決書，裁處異議人罰鍰新臺幣（下同）2千7百元之處分。
二、異議意旨略以：異議人於96年10月8日晚間19時28 分許，駕
    駛車牌號碼IM-5776 號自用一般小客車，跟著前方車陣行駛
    到台二線萬里鄉往基隆方向，來到一個彎道，約在統一超商
    前，時速50公里左右，遭野柳派出所員警攔下，員警以目測
    方式認伊闖紅燈，伊要求員警調閱監視器或闖紅燈照相，然
    其均稱沒有，員警在距離約1 百公尺遠之處，如何正確判斷
    在號誌變換當時，異議人是否越線？而其又未能提出確切資
    料，爰聲明異議，請求撤銷原處分云云。
三、按「汽車駕駛人，行經有燈光號誌管制之交岔路口闖紅燈者
    ，處新臺幣1千8百元以上5千4百元以下罰鍰」；又「違反上
    開規定者，應記違規點數3 點之處分」，道路交通管理處罰
    條例第53條第1項、第63條第1項第3 款定有明定。另按「汽
    車駕駛人之行為有下列情形之一，當場不能或不宜攔截製單
    舉發者，得逕行舉發：一闖紅燈或平交道．．．，道路交通
    管理處罰條例第7條之2第1 項亦定有明文。查本條立法意旨
    係認為上揭所列舉之違規行為，其發生往往係在瞬間，或係
    交通執勤警察執行勤務時，恰巧目睹發現，事實上不便以錄
    影、攝影器材予以取證，且該等違規事實，通常由人的感官
    即可認定，不必仰賴科學儀器，故授權警察得以逕行舉發，
    並以汽車所有人為被通知對象。
四、經查：據本院傳訊之證人即舉發之員警甲○○於本院訊問時
    到庭具結證稱：「96年10月18日18時至20時我與派出所所長
    陳昭佑一起執行巡邏勤務，19時開始在台二線萬里往基隆方
    向即萬里加油站對面執行交通稽查勤務，我們是在紅綠燈前
    方約30公里處的電線桿稽查，於19時28分許我與所長發現異
    議人及另一名駕駛吳三奇分別駕駛自小客車，我是以目測方
    式，看見異議人車行方向的車道上紅綠燈之紅燈已經亮起，
    ，約3 秒鐘後，看見異議人及另一名駕駛吳三奇仍駕車前行
    闖越紅燈，我與所長即示意兩位駕駛路邊停車，請駕駛出示
    證件並告知闖紅燈之行為，駕駛有說他們是綠燈通過，但我
    有請他回頭看號誌燈明明是紅燈，且我與兩位駕駛並沒有恩
    怨、糾紛，並無必要誣指他們闖紅燈」、「當時路口車輛沒
    有很多，也沒有發生過綠燈通過一半後，紅綠燈就轉換成紅
    燈的情形，該路口距離下一個紅綠燈的設置約8 百公尺遠，
    不曾發生過塞車情形」等語綦詳（參見本院96年12月19日訊
    問筆錄第2-3 頁）。衡以證人甲○○為依法執行交通勤務之
    警察，與異議人素不相識，亦無怨懟，當無自陷偽證罪而構
    詞誣賴之理；又交通警員製單舉發違反道路交通處罰條例所
    列之違規事實，本質上係公務員依法執行職務之行為，如有
    枉法構陷或為不實記載之行為，則需負擔嚴厲之刑事責任，
    國家並以此擔保公務員能忠實執行職務，故其所為當可被推
    定為真正；反之，若謂公務員一切行政行為均需預留證據以
    證其實，則國家行政勢必窒礙難行，效率不彰，當非適論，
    此本為其行政之特徵。況於未裝設自動感應攝影器材路段，
    就闖紅燈等一瞬間突發之交通違規行為，因無法期待執勤員
    警於發現後能及時攝影取證，事實上亦僅能仰賴舉發員警目
    視為之，別無其他舉證之可能，如無其他證據顯示舉發員警
    有誤認或故意構陷之情事時，尚難以舉發員警無法提出其他
    證據佐證，即認其所述不可採信，否則未裝設自動感應攝影
    儀器之路段，即陷入駕駛人得任意闖紅燈違規之狀態，自非
    妥適，此觀道路交通管理處罰條例第7條之2第1項第1款即規
    定就闖紅燈之違規行為得以逕行舉發，可資參照。故警察取
    締交通違規事件，其以科學儀器照相採證者，固然足以據為
    交通違規事實之證明，惟就令囿於當場舉發而未以科學儀器
    照相採證，甚或礙於手動照相而未能即時拍攝違規情節，立
    法者亦未明文限制或排除「舉發警員目睹、耳聞」之證據能
    力，或其證述內容對於違規事實之證明力。此觀立法者再再
    以明文立法方式容認執行交通稽查之員警「當場舉發」，暨
    「當場舉發」俱乏相類於「逕行舉發」之採證限制（例如，
    必須以「科學儀器照相採證」等）自明（道路交通管理處罰
    條例第7條、第7條之2 規定參照）。據此，取締員警就交通
    違規事實之親身經歷見聞，當亦足可恃為此類交通事件違規
    事實之證據，而要非所有交通違規事件倘未經科學儀器照相
    採證，即一概不能恃以認定。更何況，細稽證人甲○○當庭
    繪製之有關上開路段之紅綠燈、公車亭、加油站及統一超商
    之相關位置，核與其於96年12月26日提出之現場照片相吻，
    反觀異議人當庭所繪製之現場圖則有所出入，且就現場照片
    所示，證人甲○○執行交通稽查時所站立之位置即萬里加油
    站對面，距離統一超商前路口之號誌燈，亦非如異人所稱約
    1 百公尺遠，且路口號誌燈之與萬里加油站對面間之道路上
    ，亦未見有何突出物足以遮蔽視線，是證人甲○○稱以目測
    看見異議人闖紅燈並無違背經驗或論理法則，從而尚不能僅
    因舉發員警未能以科學儀器採證，即逕將舉發員警之親身見
    聞排除於此類證據之外？
五、綜上所述，異議人於前揭時、地駕駛自小客車行經有燈光號
    誌管制之交岔路口闖紅燈之違規事實，至為明確。從而，原
    處分機關依道路交通管理處罰條例第53條第1 項規定，裁處
    受處分人罰鍰2 千百元，於法核無違誤，本件受處分人之異
    議為無理由，應予駁回。
六、據上論斷，應依道路交通案件處理辦法第19條，裁定如主文
    。
中　　華　　民　　國　　96　　年　　12　　月　　27　　日
                  交通法庭法    官  林淑鳳
以上正本證明與原本無異。
對於本件裁定如有不服，應於送達後5日內， 向本院提出抗告書
狀，敘述抗告之理由，抗告於臺灣高等法院。
中　　華　　民　　國　　96　　年　　12　　月　　28　　日
                          書 記 官  郭廷耀
